臺灣桃園地方法院刑事判決      
110年度交訴字第36號
公  訴  人  臺灣桃園地方檢察署檢察官
被      告  張俊清


輔  佐  人  
即被告之兄  張俊雄  （年籍詳卷）
上列被告因過失致死案件，經檢察官提起公訴（109年度調偵字
第1216號），本院判決如下：
    主  文
張俊清犯過失致人於死罪，處有期徒刑捌月。
    事  實
一、張俊清於民國108年12月20日下午4時30分許，駕駛車牌號碼
    0000-00號自用小貨車，沿桃園市觀音區大湖路1段由西往東
    行經大湖路1段與上大二路交岔路口時，本應注意車輛行駛
    時，行車速度應依速限標誌或標線之規定，且行經無號誌卜
    字岔路口應減速慢行，作隨時停車之準備，並應注意車前狀
    況，且當時天候晴、日間自然光線、柏油路面乾燥、無缺陷
    、無障礙物、視距良好，並無不能注意之情事，竟疏未注意
    及此，以時速超越最高速限40公里之54公里，駕駛車牌號碼
    0000-00號自用小貨車，於行經上開交岔路口時未減速慢行
    作隨時停車之準備，復未注意車前狀況，適卓聖欽騎乘車牌
    號碼000-0000號普通重型機車，沿大湖路1段自對向而來欲
    左轉彎進入上大二路，見狀閃避不及，2車遂發生碰撞，致
    卓聖欽人車倒地，受有多重創傷、右大腿變形、疑似開放性
    骨折、多重器官衰竭等傷害，嗣經送醫仍宣告不治。而張俊
    清於犯罪未發覺前，當場即向警員坦承為肇事者，並自首接
    受裁判。
二、案經卓聖欽之妻卓葉香妹、卓聖欽之子卓慶憲、卓聖欽之女
    卓富美、卓玉葳、卓心瑜訴由臺灣桃園地方檢察署檢察官偵
    查起訴。
    理  由
壹、程序部分：
一、本院以下所引用被告張俊清以外之人於審判外之陳述，檢察
    官及被告於本院準備程序及審判期日中，均同意有證據能力
    或未對於其證據能力聲明異議（見審交訴卷第45頁，本院卷
    二第111頁至第115頁），而視為同意該等證據具有證據能力
    ，且本院審酌各該證據資料製作時之情況，亦無違法不當或
    證明力明顯過低之瑕疵，以之作為證據應屬適當，依刑事訴
    訟法第159 條之5 規定，認該等證據均具證據能力。
二、至於本判決所引用之非供述證據部分，與本案均有關聯性，
    亦無證據證明係實施刑事訴訟程序之公務員以不法方式所取
    得，依刑事訴訟法第158 條之4 之反面解釋，當有證據能力
    ，本院復於審理時，提示並告以要旨，使檢察官及被告、輔
    佐人充分表示意見，自得為證據使用。
貳、實體部分：
一、訊據被告張俊清固坦承有於前揭時、地，駕駛車牌號碼0000
    -00號自用小貨車與被害人卓聖欽所騎乘之車牌號碼000-000
    0號普通重型機車發生碰撞，被害人送醫不治死亡之情，惟
    矢口否認有何過失致人於死之犯行，辯稱：我開車到該路口
    時有減速，我有緊急煞車，我想要閃過被害人但來不及閃，
    因為被害人沒有打方向燈，我不知道他要左轉，且看到被害
    人之後我的反應時間只有一秒，所以我沒有過失云云。經查
    ：
（一）被告於108年12月20日下午4時30分許，駕駛車牌號碼0000
      -00號自用小貨車，沿桃園市觀音區大湖路1段由西往東行
      經大湖路1段與上大二路交岔路口時，與被害人騎乘之車
      牌號碼000-0000號普通重型機車發生碰撞，致被害人人車
      倒地，受有多重創傷、右大腿變形、疑似開放性骨折、多
      重器官衰竭等傷害，嗣經送醫宣告不治死亡等情，有監視
      器錄影畫面翻拍照片、事故現場照片、聯新國際醫院診斷
      證明書、相驗屍體證明書等件在卷可稽（見相字卷第61頁
      至第91頁、第125頁、第195頁），且為被告所不否認，是
      前開事實，首堪認定。
（二）經本院勘驗現場監視器，內容如下，有本院勘驗筆錄在卷
      可參（見本院卷二第27頁至第28頁）：
　 1、於監視器錄影畫面時間16時29分42秒時，路口（按為嘉富
      路口）之紅綠燈號誌為綠燈，被告車輛自畫面下方出現，
      並朝畫面上方行駛，畫面上方同向車道則有一輛黑色自小
      客車及一輛黑色機車，而依畫面可見被告車速明顯較前開
      車輛為快。
　 2、於監視器錄影畫面時間16時29分51秒時，畫面上方有一輛
      白色自小客車出現。
　 3、於監視器錄影畫面時間16時29分52秒時，被害人機車出現
      在畫面中對向車道，此時可見被告車輛車尾煞車燈尚未亮
      起。
　 4、於監視器錄影畫面時間16時29分53秒時，被告車輛煞車燈
      瞬間亮起，而被害人機車先遭對向車道之白色自小客車遮
      蔽，旋即再度出現於畫面時，可見其欲跨越車道向畫面右
      方行駛，此時被告車輛車尾煞車燈仍為亮起狀態。
　 5、於監視器錄影畫面時間16時29分54秒時，被害人機車向畫
      面右方行駛，同時與被告車輛發生碰撞，被告車輛旋即停
      止於同向車道上。
　 6、於監視器錄影畫面時間16時29分57秒時，可見被告車輛煞
      車燈亮起，並於同向車道上靜止不動，被害人機車則倒臥
      同向車道地面。
　　　依上開勘驗內容可知，自被告通過嘉富路口至碰撞地點，
      被告駕駛時間為12秒，另據被告所提Google map擷圖（見
      審交卷第61頁），嘉富路口至碰撞地點距離為180公尺，
      是被告之時速應為54公里（計算式：180公尺/12秒=15公
      尺/秒=54公里/時），是被告於警詢、偵訊供稱其當時時
      速80公里，固然有誤，惟本案事故路段之速限為時速40公
      里，有道路交通事故調查表（一）在卷可佐（見相字卷第
      57頁），是其於案發時有超速之情，甚為明灼。另參車牌
      號碼000-0000號普通重型機車遭撞後之照片（見相字卷第
      179頁至第182頁），其右側腳踏墊及車頭右側擋泥板毀損
      嚴重，至於車頭擋泥板正面則無碰撞之痕跡，足認車牌號
      碼000-0000號普通重型機車是右側遭被告所駕駛之車牌號
      碼0000-00號自用小貨車撞擊。
（三）按「汽車行駛時，駕駛人應注意車前狀況及兩車並行之間
      隔，並隨時採取必要之安全措施，不得在道路上蛇行，或
      以其他危險方式駕車」、「行車速度，依速限標誌或標線
      之規定，無速限標誌或標線者，應依下列規定：一、行車
      時速不得超過50公里。…二、行經…無號誌之交岔路口…，
      均應減速慢行，作隨時停車之準備。」道路交通安全規則
      第94條第3項、第93條第1項第1款、第2款分別定有明文。
      被告既為汽車駕駛人，自應遵守上揭規定，且依當時天候
      晴、日間自然光線、柏油路面乾燥、無缺陷、無障礙物、
      視距良好，有上開道路交通事故調查報告表（一）在卷可
      稽（見相字卷第57頁），並無不能注意之情事，被告卻以
      超越速限之時速54公里，駕駛車牌號碼0000-00號自用小
      貨車，且駛至大湖路1段與上大二路交岔路口時，見被害
      人騎乘之車牌號碼000-0000號普通重型機車已左轉，車頭
      朝向上大二路，因不及減速，而撞擊車牌號碼000-0000號
      普通重型機車右側，致被害人人車倒地，被告顯有未注意
      前開規定，因而肇致本案車禍事故，其就本案車禍事故之
      發生確有過失甚明。且本案經送桃園市政府車輛行車事故
      鑑定會鑑定結果，亦認被害人駕駛普通重型機車行經無號
      誌卜字岔路口，左轉彎車未讓對向直行車先行，為肇事主
      因；被告駕駛自用小貨車行經無號誌卜字岔路口，未減速
      慢行做隨時停車之準備且未充分注意車前狀況，為肇事次
      因，有桃園市政府車輛行車事故鑑定委員會桃市鑑000000
      0案鑑定意見書1份在卷可按（見調偵卷第49頁至第52頁）
      ，嗣就該鑑定結果覆議後，仍維持相同結論，有桃園市政
      府交通局110年3月2日桃交運字第1100009997號函暨所附
      覆議意書見附卷可考（見調偵卷第101頁至第105頁），更
      徵被告之過失行為確係本案車禍事故發生之原因。而本案
      車禍事故既係因被告之過失所致，被害人亦因本案車禍事
      故而死亡，顯然被告之過失行為與被害人之死亡結果間，
      具有相當因果關係至明。至被害人為左轉彎車未讓對向直
      行車先行，而對於本件車禍發生雖與有過失，然此係本院
      量刑之參考及被告可否因此減免損害賠償額度，與被告過
      失致死犯行之成立要件無涉，自難解免被告過失責任。
（四）被告雖以前詞置辯，然查：
　 1、參被害人所騎乘車牌號碼000-0000號普通重型機車，遭撞
      後跌倒在地所造成之刮地痕，自量測基準點（富源分線20
      電線桿）左側不遠處，至前輪停下處約有8公尺長，又被
      告所駕駛車牌號碼0000-00號自用小貨車碰撞後，車頭超
      過距量測基準點（富源分線20電線桿）約有3公尺遠，且
      前擋風玻璃不僅碎裂，甚至破碎，有道路交通事故現場圖
      、現場照片等件在卷可參（見相字卷第53頁、第55頁、第
      177頁至第179頁），足見被告行經上開交岔路口，顯未減
      速慢行，作隨時停車之準備，而將車牌號碼000-0000號普
      通重型機車撞離至少有8公尺遠，且被告車輛於碰撞後仍
      繼續往前行駛至少3公尺遠，是其辯稱：我開車到該路口
      時有減速云云，顯不足採。
　 2、被告另稱：自其發現被害人起，至被害人駛入其車道，僅
      有1秒時間，其無法反應云云，並以上開勘驗內容，認被
      害人係於16時29分52秒出現於畫面、於53秒時被害人左轉
      擬轉入上大二路，被告煞車燈亮起、於54秒發生碰撞為據
      。然參相字卷第71頁事故現場照片，警員立於車牌號碼00
      0-0000號普通重型機車倒地之後方往嘉富路口方向拍攝，
      可拍到尚遠的路段，是被告駕駛車牌號碼0000-00號自用
      小貨車，自嘉富路口往上大二路行駛，因該路段為筆直路
      段，其視野顯較監視器拍攝範圍為大，易言之，被告駕駛
      車輛在筆直之桃園市觀音區大湖路1段上行駛，在被害人
      於16時29分52秒出現前，即可發現被害人騎乘機車在桃園
      市觀音區大湖路1段行駛，並逐漸靠路中間行駛，且於16
      時29分53秒左轉上大二路，然其卻未注意車前狀況，亦未
      減速慢行，作隨時停車之準備，直至被害人騎乘之機車車
      頭已轉向上大二路，方於16時29分53秒踩煞車，其辯稱僅
      有1秒反應云云，亦難採信。
（五）綜上所述，被告所辯上情，不足為採。本案事證已臻明確
      ，其犯行堪以認定，應予依法論科。
二、論罪科刑：
（一）核被告所為，係犯刑法第276條之過失致人於死罪。被告
      以超越最高速限40公里之54公里，駕駛車牌號碼0000-00
      號自用小貨車，駛至大湖路1段與上大二路交岔路口時，
      亦疏未注意車前狀況，及減速慢行，隨時作停車之準備，
      而貿然前行，致生本件交通事故，亦認定如前所述。起訴
      書僅敘及被告未注意車前狀況，及減速慢行，隨時作停車
      準備之過失，就被告超速部分則稍有疏漏，應併予敘明。
（二）被告於肇事後留在現場等候，於有偵查權限之公務員尚未
      發覺其犯罪前，向到場之警員承認為肇事人，自首而接受
      裁判乙節，有桃園市政府警察局大園分局新坡派出所道路
      交通事故肇事人自首情形紀錄表在卷可佐（見相字卷第95
      頁），符合自首要件，爰依刑法第62條前段規定減輕其刑
      。
（三）爰以行為人責任為基礎，審酌被告以時速超越最高速限40
      公里之54公里，駕駛車牌號碼0000-00號自用小貨車，駛
      至大湖路1段與上大二路交岔路口時，疏未注意車前狀況
      ，及減速慢行，隨時作停車之準備，而貿然前行，肇致本
      件交通事故，並致被害人傷重不治死亡，亦造成被害人家
      屬永難彌平之傷痛，其犯行所生之危害甚鉅，且犯後否認
      自己過失情節，亦未與被害人家屬和解，犯後態度欠佳，
      兼衡本案肇事之原因、被告過失程度、被害人亦有過失等
      一切情狀，量處如主文所示之刑。
據上論斷，應依刑事訴訟法第299 條第1 項前段，刑法第276條
、第62條前段，刑法施行法第1條之1第1項，判決如主文。
本案經檢察官吳怡蒨提起公訴，經檢察官黃鈺斐到庭執行職務。
中　　華　　民　　國　　111 　年　　6 　　月　　9 　　日
                  刑事第六庭  審判長法  官  劉淑玲
                                    法  官  何啓榮
                                    法  官  何宇宸 
以上正本證明與原本無異。
如不服本判決應於收受判決後20日內向本院提出上訴書狀，並應敘述具體理由。其未敘述上訴理由者，應於上訴期間屆滿後20日內向本院補提理由書(均須按他造當事人之人數附繕本)「切勿逕送上級法院」。　　　　　　　　　　　　　　　　　　
                                    書記官  趙于萱
中　　華　　民　　國　　111 　年　　6 　　月　　10　　日
附錄本案論罪科刑法條：
中華民國刑法第276條
因過失致人於死者，處5年以下有期徒刑、拘役或50萬元以下罰
金。